【裁判字號】    95,再易,19
【裁判日期】    950608
【裁判案由】    再審之訴
【裁判全文】
臺灣臺北地方法院民事判決              95年度再易字第19號
再審原告    丙○○
            甲○○
上2人共同
訴訟代理人  彭志傑律師
再審被告    乙○○
上列當事人間請求遷讓房屋事件，再審原告對於中華民國95年3月
17日本院94年度簡上字第443號確定判決提起再審之訴，本院判決
如下：
    主  文
再審之訴駁回。
再審訴訟費用由再審原告負擔。
    理  由
一、本件再審意旨略以：
  (一)由證人曾雨生在第一審之證言足以證明其未交付印章與盧志
    勝或其他任何人，縱使曾雨生與再審被告間成立之「建築改
    良物買賣所有權移轉契約書」，以為履行返還之義務，然該
    「建築改良物買賣所有權移轉契約書」所載所有權移轉之標
    的為「八層164.9平方公尺、九層47.1平方公尺、十層25.7
    平方公尺」，而再審原告所有之台北市○○路○段231 號8
    樓之2，其九層為164.94平方公尺，十層為47.14平方公尺，
    亦可證明曾雨生並未返還系爭房屋之事實上處分權與盧志勝
    或移轉與再審被告，詎原確定判決理由竟以曾雨生已移轉系
    爭房屋事實上之處分權與盧志勝或再審被告，而認定再審原
    告為無權占有人，並進而適用民法第184條第1項前段規定而
    認為再審被告之上訴為有理由，顯係適用法規錯誤。
  (二)盧志勝於93年6月30日出具之委託書記載「……本人所有之
    （以妻乙○○名義登記）房屋汀洲路2段231號8樓之2被長男
    丙○○佔用」等語，足以證明盧志勝係與再審被告成立借名
    契約，系爭房屋之事實上處分權仍屬盧志勝，而盧志勝於93
    年10月20日死亡，則系爭房屋事實上處分權當然由全體繼承
    人繼承為公同共有，準此，再審被告主張伊擁有系爭房屋之
    事實上處分權即無理由。上開委託書顯係影響於判決之重要
    證物，而原確定判決漏未斟酌。
  (三)盧於琍於第一審出具證明書之內容記載「台北市○○路○段
    231號之2未辦理保存登記之房屋，於民國75年4月2日從台北
    地方法院拍賣得標（金額1,365,000元），是母親盧曾水妹
    向二女兒盧於琍籌借30,000美元加上其私房錢，全數交給父
    親盧志勝借用曾雨生（身份證字號Ｚ000000000）之名買回。
    另民國79年底丙○○有交給盧志勝1,000,000元（幾乎是其
    空軍退休金的全數）再於民國86年代盧志勝清償銀行債務數
    百萬元後，盧志勝感動之餘『親口明確交代該房屋應屬於丙
    ○○夫婦』吾願意證明盧志勝當時就放棄了該房屋之處分權
    且早在房屋拍賣前就不住其內，而曾雨生受託於母親當然不
    可能讓渡給丙○○以外之人」等語，亦足以證明盧志勝已於
    86 年間將系爭房屋之事實上處分權讓與再審原告，並以簡
    易交付方式完成交付系爭房屋再審原告，原確定判決就上開
    足以影響於判決之重要證物漏未斟酌。
二、按確定終局判決適用法規顯有錯誤者，當事人得提起再審之
    訴，民事訴訟法第496條第1項第1款定有明文。所謂適用法
    規顯有錯誤，係指確定判決所適用之法規顯然不合於法律規
    定，或與現尚有效之判例、解釋顯然違反者而言，不包括認
    定事實錯誤、取捨證據失當、判決不備理由及在學說上諸說
    併存致發生法律上見解歧異等情形在內（最高法院57年台上
    字第1091號、63年台上字第880號判例、90年度台再字第27
    號判決意旨參照）。查再審原告主張曾雨生並未返還系爭房
    屋之事實上處分權與盧志勝或移轉與再審被告云云，惟揆諸
    前揭說明，再審原告所為原確定判決認定事實錯誤、取捨證
    據失當之主張，並非適用法規顯有錯誤之再審事由，是再審
    意旨所謂原確定判決認定曾雨生已移轉系爭房屋事實上之處
    分權與盧志勝或再審被告，再審原告為無權占有人，應按民
    法第184條第1項前段負損害賠償責任，有適用法規錯誤之主
    張，顯無理由。
三、次按民事訴訟法第436條之7規定：「對於簡易訴訟程序之第
    二審確定終局裁判，如就足影響於裁判之重要證物，漏未斟
    酌者，亦得提起再審之訴或聲請再審。」又所謂就足影響於
    判決之重要證物漏未斟酌，係指足以影響判決基礎之重要證
    物，雖在前訴訟程序業已提出，然未經確定判決加以斟酌，
    或忽視當事人聲明之證據而不予調查，或依聲請或依職權調
    查之證據未為判斷，且以該證物足以動搖原確定判決基礎者
    為限。本件再審原告雖稱原確定判決有民事訴訟法第497條
    規定「就足影響於判決之重要證物，漏未斟酌」之再審事由
    （應係同法第436條之7之誤）云云，然查，原確定判決既以
    兩造所提出之證物暨相關證人之證詞為據，認定再審被告主
    張伊擁有系爭房屋之事實上處分權為有理由，並於原確定判
    決之理由欄第六點敘明：「兩造其餘攻擊或防禦之方法，經
    本院斟酌後，認均不足以影響本判決之結果，自無逐一詳予
    論駁之必要，併此敘明」等語，則可認原確定判決就再審原
    告所主張之委託書及證明書已加以審酌而認為於判決結果無
    影響。因此，再審原告所述核與民事訴訟法第436條之7規定
    之再審事由已有不符。況上開委託書，依再審原告所述，乃
    證人蘇荻榮應證人盧志勝之請，於93年6月30日所擬之訴訟
    用文件，而原確定判決則依證人盧志勝原審證述、證人蘇荻
    榮之證述等，判斷再審被告已擁有系爭房屋事實上處分權，
    已如前述，則該供訴訟使用而製作之委託書，尚難謂係屬足
    以影響裁判之重要證物。至於上開證明書亦係訴外人盧於琍
    於法院外以書狀所為之陳述，其證據能力已有疑義，亦難認
    屬足以影響判決基礎之重要證物。
四、綜上所述，原確定判決並無民事訴訟法第496條第1項第1款
    、第436條之7之再審事由存在，再審原告提起本件再審之訴
    ，顯無理由，爰依同法第502條第2項規定，不經言詞辯論，
    逕以判決駁回。
五、據上論結，本件再審之訴無理由，依民事訴訟法第502條第2
    項、第78條、第85條第1項，判決如主文。
中    華    民    國    95    年    6     月     8    日
              民事第三庭  審判長法  官  黃莉雲
                                法  官  李維心
                                法  官  曾啟謀
以上正本係照原本作成
本判決不得上訴
中    華    民    國    95    年    6     月     8    日
                                書記官  王月伶


司法院資訊處製作；財團法人民間司法改革基金會備份。
